【裁判字號】    97,簡,63
【裁判日期】    970516
【裁判案由】    食品衛生管理法
【裁判全文】
高雄高等行政法院簡易判決
                                97年度簡字第63號
原      告  甲○○
被      告  高雄縣政府
代  表  人  乙○○  縣長
訴訟代理人  丁○○
            丙○○
上列當事人間食品衛生管理法事件，原告不服行政院衛生署中華
民國97年1月31日衛署訴字第0960063177號訴願決定，提起行政
訴訟，本院判決如下︰
    主  文
原告之訴駁回。
訴訟費用由原告負擔。
    事實及理由
一、緣原告經民眾檢舉於網路刊登「．．關於賀寶芙的奶昔．．
    可以瘦麻．．」「．．體重管理計畫，以1個月的量．．以
    上各1瓶，以減重需求來看，效果要好，就要這樣帶．．零
    售價是7766元」等詞之違規食品廣告，經台北市政府衛生局
    移請被告所屬衛生局裁處，被告所屬衛生局查證屬實後，被
    告乃以原告違反食品衛生管理法第19條第1項規定，依同法
    第32條第1項規定，於民國96年11月l日以府衛食字第096019
    8921號裁處書處原告新台幣（下同）3萬元之罰鍰，並自即
    日起移除該違規網頁，逾期不遵行者加重罰款處分，原告不
    服，提起訴願，經訴願決定駁回，遂提起本件行政訴訟。
二、原告起訴意旨略謂︰（一）原告遭人檢舉於網路刊登違規食
    品廣告，經被告處以3萬元並自即日起移除該網頁之處分，
    惟原告位於奇摩知識+網頁回覆網友之問題，純屬網路言論
    交流，並無刊登廣告或宣傳產品之意圖，被告以原告違反食
    品衛生管理法處以3萬元之罰鍰，容有違誤。（二）行政機
    關所為之行政行為，尤其以發生法律效力為目的之法律行為
    應明確使相對人得以遵守，或採行有效之法律救濟。行政機
    關制定之法規命令或行政規則，其內容不明確，即因之違法
    無效。被告以消費者保護法施行細則第23條規定，廣告指利
    用電視、廣播、影片、幻燈片、報紙、傳單、海報、招牌、
    牌坊、電腦、電話傳真、電子視訊、電子語音或其他方，可
    使不特定多數人知悉其宣傳內容之傳播。認原告構成廣告行
    為，其規範內容尚非具體明確，因原告僅於奇摩知識+問題
    回覆內容，針對網路發問者為答覆，單純為網路言論交流，
    主觀上並無廣告之意圖，亦無如訴願決定理由所言，對食品
    有為宣傳或廣告為不實、誇張或易產生誤解之情形。故被告
    認原告有消費者保護法施行細則第23條規定之廣告行為而違
    反食品衛生管理法第19條第1項規定，實讓人民無所適從。
    （三）再按行政程序法第7條規定，行政行為應依下列原則
    為：一、採取之方法應有助於目的之達成。二、有多種同樣
    能達成目的之方法應選擇對人民權益損害最少者；三、採取
    之方法所造成之損害不得與欲達成目的之利益頓失均衡。原
    告於被告未處罰前，即於8月份將該內容刪除，就此行政機
    關所欲達成之行政目的已達成，再就原告處3萬元之罰鍰，
    未免失之過苛。乃聲明求為判決撤銷訴願決定及3萬元罰鍰
    之處分云云。被告答辯意旨略謂︰（一）按「對於食品、食
    品添加物或食品用洗潔劑所為之標示、宣傳或廣告，不得有
    不實、誇張或易生誤解之情形」、「違反第19條第1項規定
    者，處新台幣3萬元以上15萬元以下罰鍰；．．。」分別為
    食品衛生管理法第19條第l項及第32條第1項前段所明定。又
    行政院衛生署94年3月31日衛署食字第0940402395號函修訂
    「食品廣告標示詞句涉及誇張易生誤解或醫療效能之認定表
    」，該表明載：「．．2、詞句未涉及醫療效能但涉及誇張
    或易生誤解：．．(3)宣稱產品對疾病及疾病症候群或症狀
    有效：例句：．．。減肥。塑身。．．。」（二）本件原告
    於網路刊登「．．關於賀寶芙的奶昔…可以瘦麻．．」「．
    ．體重管理計畫，以1個月的量．．以上各1瓶，以減重需求
    來看，效果要好，就要這樣帶．．零售價是7766元．．」等
    詞句之違規食品廣告，被告衛生局人員於96年10月8日訪談
    原告時，原告亦承認網站文章內容為原告所刊登，此有經原
    告親筆簽名蓋章之食品衛生調查紀錄表影本附卷可稽，其違
    規事實明確，被告依法處罰，尚無不合。（三）食品衛生管
    理法明確規定，食品之宣傳或廣告，不得有不實、誇張或易
    生誤解之情形，而違規廣告之認定，係就個案所欲傳達消費
    者訊息之整體表現，包括文字敘述、產品品名、圖案、符號
    等綜合研判後，再據以認定。原告透過網路刊登產品相關資
    訊，讓不特定的多數人知悉其宣傳內容，已屬廣告行為，系
    爭廣告影射賀寶芙系列產品對減肥具有功效，且載有產品品
    名及價格，顯係為販賣特定產品面廣告，以達到宣傳並招徠
    大眾消費之目的。被告認其屬違規廣告並裁處原告3萬元最
    低罰鍰，已考量原告初犯及相關情節後所做合理決定，並無
    不當。乃聲明求為判決駁回原告之訴等語。
三、按「對於食品、食品添加物或食品用洗潔劑所為之標示、宣
    傳或廣告，不得有不實、誇張或易生誤解之情形。」、「違
    反第19條第1項規定者，處新台幣3萬元以上15萬元以下罰鍰
    ．．．。」分別為食品衛生管理法第19條第1項、第32條第1
    項前段所明定。又有關食品廣告標示詞句涉及誇張易生誤解
    或醫藥效能之認定，行政院衛生署於94年3月31日以衛署食
    字第0940402395號函釋：「總說明：．．．四、各級衛生機
    關對於可能涉嫌違規之產品，應視個案所傳達消費者訊息之
    整體表現，包括文字敘述、產品品名、圖案、符號等，綜合
    研判，切勿咬文嚼字，以達毋枉毋縱之管理目標。」「壹、
    不得宣稱之詞句敘述．．．二、詞句未涉及醫藥效能但涉及
    誇張或易生誤解：（三）涉及改變身體外觀者：例句：．．
    減肥。塑身。．．」上述行政院衛生署函釋係認定產品標示
    、宣傳或廣告是否涉嫌違規之標準，屬解釋性行政規則，其
    係作為衛生署所屬機關判斷是否違規之依據，並未增加人民
    權利義務之限制或負擔，爰予援用。
四、本件原告在網路刊登「．．關於賀寶芙的奶昔…可以瘦麻．
    ．」「．．體重管理計畫，以1個月的量．．以上各1瓶，以
    減重需求來看，效果要好，就要這樣帶．．零售價是7766元
    ．．」等詞，為兩造所不爭執，並有經原告親筆簽名蓋章之
    食品衛生調查紀錄表附於原處分卷可稽，原告違規事實明確
    ，被告依法處罰，揆諸首揭規定，尚無不合。
五、原告雖爭執其僅於奇摩知識網頁回覆網友之問題，純屬網路
    言論交流，並無刊登廣告或宣傳產品之意圖云云。惟查，賀
    寶芙奶昔既為食品，原告在網路上刊登「可以瘦麻」及「減
    重」等詞，客觀上易誤導消費大眾以為食用系爭產品，即可
    獲得如服用一般西藥之效果，顯非一般食品可比，核屬誇張
    令人誤解之詞句，自與前述食品衛生管理法之規定有違。抑
    且，原告利用電腦網路刊載上述內容，足使不特定多數人知
    悉其宣傳內容，核符消費者保護法施行細則第23條廣告定義
    之規定，是被告以系爭廣告之內容違反食品衛生管理法第19
    條第1項規定，而依同法第32條第1項之規定，處罰原告，並
    無違誤。
六、綜上所述，原告主張既無足採，被告以原告前揭廣告違反食
    品衛生管理法第19條第1項，依同法第32條第1項規定，裁處
    原告罰鍰3萬元，並無違誤；訴願決定遞予維持，亦無不合
    。原告起訴意旨求為撤銷，為無理由，應予駁回。又本件事
    證已臻明確，兩造其餘攻擊防禦方法，核與本件判決結果不
    生影響，爰不一一論述，附此敘明。另本件屬簡易事件，爰
    不經言詞辯論為之。
七、據上論結，本件原告之訴為無理由，依行政訴訟法第236條
    、第233條第1項、第195條第1項後段、第98條第1項前段，
    判決如主文。
中    華    民    國    97    年     5    月   16     日
              高雄高等行政法院第一庭
                              法  官  蘇  秋  津
以上正本係照原本作成。
如不服本判決，應於送達後20日內，向本院提出上訴狀並表明上
訴理由，如於本判決宣示後送達前提起上訴者，應於判決送達後
20日內補提上訴理由書（須按他造當事人人數附繕本）。
中    華    民    國    97    年     5    月   16     日
                              書記官  洪  美  智
附註：
行政訴訟法第235條（第1項、第2項）：
對於適用簡易程序之裁判提起上訴或抗告，須經最高行政法院之
許可。
前項許可，以訴訟事件所涉及之法律見解具有原則性者為限。


司法院資訊處製作；財團法人民間司法改革基金會備份。
